臺灣臺北地方法院民事判決
111年度簡上字第129號
上  訴  人  陸正凱  
被 上訴 人  高懷博  



訴訟代理人  朱宗偉律師
上列當事人間請求債務不履行損害賠償事件，上訴人對於民國11
0年11月25日本院臺北簡易庭110年度北簡字第10414號第一審判
決提起上訴，本院於民國111年6月24日言詞辯論終結，判決如下
：
    主  文
上訴駁回。
第二審訴訟費用由上訴人負擔。
    事實及理由
上訴人主張：兩造於民國109年10月8日簽訂企業委任網站建設
  合約（下稱系爭契約），約定由上訴人建置系爭網站所需程式
　，完工期限原合意為4個月，因被上訴人有所爭執，嗣兩造於
  通訊軟體討論業已合意改為109年12月13日前完工驗收，上訴
  人已於109年12月9日完成，並請被上訴人安排時間測試網站，
  被上訴人不應待上訴人完工後始以驗收時間已超過藉詞推託。
  上訴人並無未依系爭契約約定之工程進度回報，亦未故意拖延
  驗收致未能驗收，然109年恰逢疫情肆虐，被上訴人反要求上
  訴人須前往被上訴人公司回報工程進度，事實上上訴人皆有以
  通訊軟體進行線上報告。又系爭契約成立後，被上訴人追加系
  爭契約未約定之「會員系統」項目，並要求通過會員卡管理系
  統，紀錄會員相關資料之設計內容變更，致使系爭契約之工期
  延長。又因Facebook（下稱FB）平台系統更新，致上訴人需重
  新了解串接技術，增加製作難度及時間，上開情事均屬不可歸
  責於上訴人之事由，詎被上訴人以遲延履約為由拒絕給付款項
  並予解約，顯失公平。且被上訴人委託製作之系爭網站，主要
  功能是從FB網站獲取資料進行分析而得客戶訂單，並進而販售
  商品從中獲利，上訴人屢次通知被上訴人需加入至其商用帳戶
  中以方便作業，惟遭被上訴人以現有軟體不需商用帳戶即能抓
  取資料拒絕，實已違反協力義務。況上訴人於109年12月14日
  欲與被上訴人進行驗收，卻遭屢次更改時間刁難，並於109年1
  2月20日寄發存證信函予被上訴人要求當面進行驗收，被上訴
  人均置之不理，顯係被上訴人無心驗收。上訴人已完成系爭網
  站架設，是被上訴人故意拖拖拒絕驗收及依約付款，係以不正
  當行為阻止事實發生，應視為報酬之清償期已屆至，爰依系爭
  契約、承攬之法律關係，請求被上訴人給付尚未支付之承攬報
  酬13萬元等語（原審為上訴人敗訴判決，上訴人不服提起上訴
  ）。並聲明：㈠原判決廢棄。㈡被上訴人應給付上訴人13萬元，
  及自起訴狀繕本送達翌日起至清償日止，按年息5％計算之利息
  。㈢願供擔保，請准宣告假執行。
被上訴人則以：系爭契約雙方當事人為被上訴人及訴外人凱樂
  網頁設計有限公司（下稱凱樂公司），上訴人僅為凱樂公司之
  負責人，系爭契約之乙方欄位亦係蓋凱樂公司之大小章，足見
  上訴人並非系爭契約之當事人，系爭契約所生之法律效果自當
  僅存在於凱樂公司與被上訴人間。再依系爭契約第1條、第3條
  、第4條及附件所示內容，已約明系爭網站開發、建置、驗收
  及報酬給付等細節，系爭網站建置原約定應於109年11月12日
  前完成，且凱樂公司本應於完成工作清單20％進度後通知被上
  訴人並進行討論與驗收，然上訴人既身為凱樂公司之負責人，
  不僅未能依系爭契約约定之工程進度回報討論及驗收，且亦未
  能於109年11月12日前完成系爭網站之建置，嗣被上訴人雖無
  奈同意將系爭網站完工日期延至109年12月13日，然屆時被上
  訴人通知上訴人進行驗收之際，上訴人卻以被上訴人未提供帳
  戶無法進行安裝為由拒絕，嗣被上訴人屢次與上訴人相約驗收
  時間，上訴人均未能如期依約驗收，以致驗收時間一再延後，
  甚於109年12月18日上訴人雖向被上訴人表示可以驗收，卻表
  示需約晚間11點半左右要至被上訴人處驗收，而遭被上訴人拒
  絕等情，有兩造間LINE通訊軟體對話紀錄甚詳，故上訴人空言
  業完成網站建置、開發及欲依民法第101條第1項視為系爭網站
  完成驗收，被上訴人均予以否認。又系爭契約簽訂前，被上訴
  人業將先前承租其他業者所提供網站之介面、明示、應有功能
  一一揭示予上訴人知悉，被上訴人並未變更契約內容。至上訴
  人列舉FB「社群守則」條款、開發人員規範條款、上訴人已開
  發46個應用程序，均與上訴人並未完成系爭契約所訂工作無涉
  ，且上訴人所列舉FB「社群守則」條款、開發人員規範條款內
  容，均與FB網站所公布「社群守則」、「開發人員政策」內容
  大相逕庭，而上訴人無法完成系爭契約所訂內容與FB網站所公
  布「開發人員政策」間，並無相當因果關係，上訴人主張應有
  系爭契約第5條第3項之適用，應無理由。再者，上訴人提出網
  址（http://fbplus.html.kavle.io/fb-admin）欲證明已完成
  系爭契約所定工作，然自上開網址所連至網頁管理項目之管理
  員列表所呈現「用戶名 admin 建立時間0000-00-00 00:34:36
  」之資訊觀之，可證上訴人係在系爭契約所定工作完成日「之
  後」始建立上開網址所呈現網頁，且被上訴人另提起之詐欺告
  訴，業經檢察官提起公訴，由該起訴書所載內容，益徵凱樂公
  司並未完成系爭契約約定之工作。上訴人另主張其要求被上訴
  人須將其加入商用帳戶，以便其開發建置系爭網站，然此非系
  爭契約所約定被上訴人應履行契約義務。況被上訴人為了經營
  上開社團，已和其他廠商承租網站，而其他廠商亦不需上訴人
  所謂的臉書帳號密碼即能提供網站予被上訴人的上開社團串接
  ，迄今營運都沒有問題，是上訴人主張均無足採等語。並聲明
  ：上訴駁回。
得心證之理由：
　上訴人主張其業已完成系爭契約約定之工作，被上訴人依約應
  給付報酬13萬元等情，經被上訴人否認，並以前揭情詞置辯，
  經查：
㈠按債權人基於債之關係，得向債務人請求給付，民法第199條定
  有明文。次按債權契約為特定人間之權利義務關係，僅債權人
  得向債務人請求給付，不得以之對抗契約以外之第三人，此為
  債之相對性原則；債權債務之主體，應以締結契約之當事人為
  準，苟非締結契約之債權人，即無基於契約對債務人請求履行
  債務之餘地（最高法院94年度台上字第1859號、96年度台上字
  第1809號判決意旨參照）。又法人與自然人在法律上為不同之
  權利義務主體，法人之負責人僅係代表法人而已，若權利義務
  主體為法人，則在訴訟實務上應以該法人為當事人，其負責人
  僅為其法定代理人，非得逕以負責人為當事人。查上訴人雖主
  張其已依約完成系爭網站之建置，被上訴人應依約給付報酬云
  云，惟觀諸系爭契約所載之甲方欄位為被上訴人，乙方欄位則
  蓋印凱樂公司之大小章（見本院卷第265-268頁），且上訴人
  於原審到庭時亦自承係以凱樂公司與被上訴人簽約等語（見原
  審卷第75頁）；嗣後上訴人雖於本院審理中翻異前詞稱其才是
  簽立系爭契約之當事人云云（見本院卷第120頁），惟並未舉
  證以實其說，自無可取，應認被上訴人抗辯之上訴人僅為凱樂
  公司之負責人，本件系爭網站建置契約之當事人為凱樂公司與
  被上訴人，上訴人則非系爭契約之當事人等語為可採。是揆諸
  首揭說明，依債之相對性原則，系爭契約所生之法律效果，當
  存在於凱樂公司與被上訴人間，上訴人既非契約當事人，則上
  訴人依系爭契約及承攬法律關係，請求被上訴人給付承攬報酬
  13萬元，即非有據。
㈡再按當事人主張有利於己之事實者，就其事實有舉證之責任，
  民事訴訟法第277條前段定有明文。上訴人主張其已完成系爭
  網站建置等情，為被上訴人所否認，自應由上訴人就此利己事
  實負舉證責任。查系爭契約第1條約定：「本合約網站建置之
  項目內容、合約總價款、網站運作之開發進度、款項之交付方
  式均經由附件載明，合約雙方同意依照附件之要求履行合約。
  雙方同意本合約之附件亦為合約之一部分。」（見本院卷第26
  5頁），另系爭契約附件記載「開團管理」以下，則約定應製
  作包含開團管理、編輯團別內容、查看留言成立訂單、確認成
  立清單、訂單管理、區分團別為整單中、開放填單、已收單3
  種狀態、斷貨、配貨及庫存數量管理等功能之臉書「社團」後
  台管理系統（見本院卷第267-268頁），再依兩造於109年8月7
  日之LINE對話紀錄所示（見臺灣新北地方法院110年度重簡字
  第591號卷第45頁、本院卷第317-328頁），亦足見凱樂公司與
  被上訴人於締約時已合意開發內容為臉書「社團」系統之相關
  介面、圖示、功能供被上訴人串接線上商品買賣營業使用，然
  依上訴人主張已完工提出之網頁資料（見本院卷第175-181、3
  71-375、383-385頁），顯示所建置者為粉絲專頁貼文訂單管
  理、創建員工角色、對帳資料、結單統計、團別列表查看、貼
  文查看、到貨數量、到貨通知、發表貼文等功能，此均係針對
  臉書「粉絲專頁」之網站內容所為設計，與上開系爭契約附件
  約定之臉書「社團」網頁系統暨應有功能尚非一致，故上訴人
  前揭網頁建置並不符被上訴人之履約目的及履約利益，自難認
  上訴人承攬之工作已完成；況再登入上訴人主張有工作成品之
  網址（https://fbplus.html.kayle.io/fb-admin）觀之，該
  網站建立時間為「0000-00-00 00：34：36」，此有被上訴人
  提出之上開網址管理員列表截圖可稽，益徵上訴人並未於系爭
  契約約定期限前完成網站建置。末查上訴人因本件契約爭議，
  業經被上訴人提出刑事告訴，並經臺灣新北地方檢察署檢察官
  以111年度偵字第5136號案件提起詐欺取財罪嫌之公訴，認定
  上訴人未具備製作臉書「社團」管理系統之能力，僅能提出臉
  書網站設計給管理者使用之功能，並非以其自製之系統為被上
  訴人客製之程式，提供的連結與檔案亦均與告訴人需求無涉等
  情，有上開起訴書為憑（見本院卷第329-332頁），與本院前
  開審認亦大致相符。從而，上訴人既未能證明凱樂公司已依債
  之本旨完成系爭契約約定之工作，其依系爭契約及承攬法律關
  係請求被上訴人給付承攬報酬，亦屬無由。
綜上所述，上訴人主張依系爭契約及承攬法律關係，請求被上
  訴人給付報酬13萬元，為無理由，應予駁回。原審所為上訴人
  敗訴之判決，並無不合。上訴意旨指摘原判決不當，聲明廢棄
  改判，為無理由，應駁回其上訴。又本件不得上訴第三審，上
  訴人聲請准許假執行宣告，核無審酌必要，附此敘明。
本件判決基礎已臻明確，兩造其餘之攻擊防禦方法及訴訟資料
  ，經本院斟酌後，認為與判決基礎之事實並無影響，均不足以
  影響本裁判之結果，自無一一詳予論駁之必要，併此敘明。
據上論結，本件上訴為無理由，依民事訴訟法第436條之1第3項
  、第449條第1項、第78條，判決如主文。
中　　華　　民　　國　　111 　年　　7 　　月　　15　　日
　　　　　　　　　民事第五庭  審判長法　官  匡  偉
　　　　　　　　　　　　　　　　　  法  官  張詠惠 
　　　　　　　　　　　　　　　　　　法　官　楊承翰 
以上正本係照原本作成。
本判決不得上訴。　
中　　華　　民　　國　　111 　年　　7 　　月　　15　　日
                                    書記官  吳珊華